【裁判字號】    99,裁,3309
【裁判日期】    991209
【裁判案由】    綜合所得稅
【裁判全文】
最  高  行  政  法  院  裁  定
                                      99年度裁字第3309號
聲  請  人  陳慎芳
訴訟代理人  卓隆燁
上列聲請人因與相對人財政部臺北市國稅局間綜合所得稅事件，
對於中華民國99年7月15日本院99年度裁字第1524號裁定，聲請
再審，本院裁定如下：
    主  文
再審之聲請駁回。
再審訴訟費用由聲請人負擔。
    理  由
一、按裁定已經確定，而有行政訴訟法第273條之情形者，始得
    對之聲請再審。同法第283條定有明文。又行政訴訟法第273
    條第1項第1款所謂適用法規顯有錯誤者，係指原裁判所適用
    之法規與該案應適用之法規相違背或與解釋、判例有所牴觸
    者而言。至於法律上見解之歧異，當事人對之縱有爭執，要
    難謂為適用法規顯有錯誤，而據為再審之理由。
二、本件聲請人因綜合所得稅事件，經臺北高等行政法院98年度
    簡字第700號判決（下稱原審判決）駁回後，提起上訴，經
    本院99年度裁字第1524號裁定（下稱原確定裁定）以上訴不
    合法而駁回。聲請人不服，主張原確定裁定有行政訴訟法第
    273條第1項第1款規定之事由，對之聲請再審。聲請意旨略
    以：（一）聲請人業已於上訴理由狀，具體說明所涉及之原
    則性法律見解，依行政訴訟法第244條之規定提起上訴，惟
    上訴審於無具體敘明聲請人所提主張為何不符之情況下，僅
    以聲請人所陳理由並無涉及法律見解具有原則性為由，逕依
    行政訴訟法第249條第1項前段予裁定駁回，原確定裁定顯有
    行政訴訟法第273條第1項第1款「適用法規顯有錯誤」之再
    審事由，應予廢棄。（二）聲請人業已於行政訴訟上訴理由
    狀詳細說明財政部臺北市國稅局民國96年6月5日財北國稅審
    二字第0960201843號函釋（下稱96年函釋）之緣由，並未改
    變財政部95年6月28日台財稅字第09504063430號函釋（下稱
    95年函釋）之見解，上訴審既認定「是被上訴人96年函釋係
    對於財政部95年函釋重為說明，並未改變95年函釋之見解」
    ，即應依96年函釋規定撤銷原審判決、訴願決定及原處分（
    含復查決定），惟上訴審未依職權審酌，逕依行政訴訟法第
    249條第1項前段予裁定駁回，顯有行政訴訟法第273條第1項
    第1款「適用法規顯有錯誤」之再審事由。（三）原審判決
    未依職權審酌臺灣臺北地方法院檢察署檢察官偵查事證及其
    不起訴處分書之認定，僅以該不起訴處分書被告非聲請人為
    由，認定不能拘束本案，聲請人業已於行政訴訟上訴理由狀
    說明，惟原確定裁定以不起訴處分書非為確定判決為由，而
    逕依行政訴訟法第249條第1項前段予裁定駁回，違反本院32
    年判字第18號判例及司法院釋字第392號解釋，顯屬適用法
    規錯誤，有行政訴訟法第273條第1項第1款「適用法規顯有
    錯誤」之再審事由等語。
三、經查：本件原確定裁定業已載明：本院32年判字第18號判例
    係指司法機關之確定判決始有適用，本件聲請人主張者係臺
    灣臺北地方法院檢察署檢察官96年度偵字第2347號不起訴處
    分書中之認定，其既非法院之確定判決，與判例所指自有不
    同，而無適用前開判例之餘地，故原審判決認不受該不起訴
    處分書認定事實之拘束，自無違誤。又原審判決已認定系爭
    款項實質上應定性為聲請人配偶之薪資所得，財政部95年函
    釋及財政部臺北市國稅局96年函釋情形，與原審判決認定之
    事實均不相同，自不生聲請人主張相對人憑藉新見解重為較
    不利於當事人之查定處分情事等語，並敘明聲請人所陳上述
    理由，並無所涉及之法律見解具有原則性之情事。故聲請人
    聲請再審主張本件涉及之法律見解具有原則性，原確定裁定
    適用法規顯有錯誤云云，無非係其法律上之歧異見解，依首
    述規定及說明，尚與所謂「適用法規顯有錯誤」有間。其本
    件再審之聲請，為顯無再審理由，應予駁回。至聲請人對原
    審判決提起再審之訴部分，本院則另為移送之裁定，附此敘
    明。
四、據上論結，本件聲請為無理由。依行政訴訟法第283條、第2
    78條第2項、第104條、民事訴訟法第95條、第78條，裁定如
    主文。
中    華    民    國    99    年    12    月    9     日
                    最高行政法院第三庭
                        審判長法官  劉  鑫  楨
                              法官  吳  慧  娟
                              法官  胡  方  新
                              法官  曹  瑞  卿
                              法官  林  金  本

以  上  正  本  證  明  與  原  本  無  異
中    華    民    國    99    年    12    月    10    日
                              書記官  郭  育  玎

司法院資訊處製作；財團法人民間司法改革基金會備份。
